臺灣士林地方法院民事判決　　　　　　　95年度勞訴字第37號
原　　　告　乙○○
被　　　告　甲○○即臺北市私立登肯語文短期補習班
訴訟代理人　丁○
上列當事人間給付資遣費事件，本院於中華民國96年3月8日言詞
辯論終結，判決如下：
    主  文
被告應給付原告新台幣伍拾玖萬伍仟佰拾元。
訴訟費用新台幣柒仟玖佰拾元，由被告負擔五分之四，餘由原
告負擔。
本判決於原告以新台幣壹拾玖萬玖仟元為被告供擔保後，得假執
行。
    事實及理由
甲、程序方面：
一、按獨資經營之商號，並非法人，且非非法人團體，自無當事
    人能力，應認獨資商號之負責人為訴訟當事人。經查，被告
    甲○○自承臺北市私立登肯語文短期補習班係由伊一人獨資
    經營，因此，原告以甲○○即臺北市私立登肯語文短期補習
    班為本件被告，應無不合，先予敘明。
二、次按「訴狀送達後，原告不得將原訴變更或追加他訴，但有
    下列情形之一者，不在此限：二請求之基礎事實同一者。三
    擴張或減縮應受判決事項之聲明者。」民事訴訟法第255 條
    第1 項第2 款、第3 款分別定有明文。又「原告於判決確定
    前，得撤回訴之全部或一部。但被告已為本案之言詞辯論者
    ，應得其同意。」、「訴之撤回應以書狀為之。但於期日，
    得以言詞向法院或受命法官為之。」同法第262 條第1 項、
    第2 項亦有明文規定。查原告起訴時原係請求被告臺北市私
    立登肯語文短期補習班（下稱登肯補習班）應給付原告新台
    幣（下同）728,500 元（請求項目包括一個月之預告期間工
    資47,000元、資遣費548,333 元、未休假之工資133,167 元
    ）。嗣於民國95年10月2 日具狀表明將登肯補習班之法定代
    理人由丙○○變更為甲○○。原告復於96年3 月8 日之言詞
    辯論期日，將本件被告變更為甲○○即登肯補習班，並減縮
    訴之聲明，表示僅請求上開預告期間工資及資遣費，均是基
    於勞動契約終止後請求之同一事實，且屬減縮應受判決事項
    之聲明。而原告另以言詞撤回對於丙○○之起訴，因丙○○
    尚未為本案之言詞辯論，應已生撤回起訴之效力，原告所為
    均與前開法條規定相符，自應予准許。
乙、實體方面：
一、原告起訴主張：原告自82年10月26日起受僱於丙○○，在登
    肯補習班擔任櫃檯總務辦事員，95年1 月間，接手經營登肯
    補習班經營之訴外人胡文強要求原告投資登肯補習班，經原
    告拒絕後，胡文強竟於95年1 月16日以勞動基準法第20條前
    段規定之改組及轉讓為由，將原告資遣，然胡文強即登肯補
    習班卻未依法給付預告期間之工資及資遣費。原告離職前月
    平均工資為47,000元，工作期間自82年10月26日起至95年1
    月16日止，因登肯補習班現由被告甲○○獨資經營，爰依勞
    動基準法16條、第17條，請求一個月之預告工資47,000元，
    及自82年10月26日起至94年6 月30日止，共11年8 個月年資
    之資遣費548,333 元等語。並聲明：(一)被告甲○○即登肯補
    習班應給付原告595,333 元。(二)願供擔保，請准宣告假執行
    。
二、被告甲○○即登肯補習班則以：原告是受僱於訴外人丙○○
    經營時之登肯補習班，與伊無關，原告應向丙○○請求。丙
    ○○是在95年1 月間將登肯補習班轉讓與訴外人胡文強，胡
    文強於接手經營後，因人事成本之考量，要求原告降薪未獲
    原告同意，原告始於95年1 月16日離職。伊則是在原告離職
    後始進入登肯補習班工作，胡文強嗣於95年5 月15日才將登
    肯補習班之經營全部讓渡與伊。至於登肯補習班雖登記伊與
    丙○○為共同設立人，但登肯補習班現由伊獨資經營。伊既
    然是在95年5 月15日之後才取得登肯補習班之經營，自毋須
    負擔對於95年5 月15日前登肯補習班應負之債務。原告向伊
    請求資遣費及預告工資，並無理由等語。並聲明：駁回原告
    之訴。
三、兩造不爭執之事實：
  (一)原告自82年10月26日起任職於登肯補習班，至95年1 月16日
    離職，離職前月平均工資為47,000元（本院卷第68頁），離
    職之原因是接手登肯補習班經營之胡文強，依勞動基準法第
    20條規定將原告資遣，有登肯補習班95年4 月5 日出具之離
    職證明書（本院卷第37頁、第69頁） 。
  (二)登肯補習班原負責人丙○○因長期在大陸，在95年1 月間將
    登肯補習班轉讓予胡文強，胡文強於接手經營後之95年5 月
    15日與甲○○簽立讓渡契約書（見本院卷第71頁之影本），
    約定將登肯補習班之資產、商譽、執照及未來商標使用權讓
    渡予甲○○，另有關登肯補習班之權利、義務，自簽約日起
    ，由甲○○享有及承擔（讓渡契約書第2 條、第4 條）。登
    肯補習班雖登記甲○○及丙○○為共同設立人，但現由被告
    甲○○獨資經營。
四、整理兩造之爭點：
    95年1 月16日登肯補習班將原告資遣，被告甲○○即登肯補
    習班是否應給付原告資遣費及預告工資？
五、得心證之理由：
  (一)按「事業單位改組或轉讓時，除新舊雇主商定留用之勞工外
    ，其餘勞工應依第16條規定期間預告終止契約，並應依第17
    條規定發給勞工資遣費。」勞動基準法第20條前段定有明文
    。經查，兩造均不爭執原告係自82年10月26日起任職於登肯
    補習班，至95年1 月16日離職，離職之原因是接手登肯補習
    班經營之胡文強，依勞動基準法第20條規定將原告資遣，並
    有登肯補習班95年4 月5 日出具之離職證明書影本1 紙附卷
    可佐（本院卷第37頁），則依上開法條之規定，胡文強即登
    肯補習班本即負有依勞動基準法第16條及第17條之規定，給
    付原告預告期間之工資，以及原告請求之工作期間計算之資
    遣費等義務，此為胡文強即登肯補習班原應負之債務。次按
    「就他人之財產或營業，概括承受其資產及負債者，因對於
    債權人為承受之通知或公告，而生承擔債務之效力。」民法
    第305 條第1 項亦有明文規定。經查，被告甲○○於庭訊中
    已自承是由前手胡文強讓渡而承受登肯補習班之經營權，並
    約定由被告甲○○概括承受其一切權利義務（見本院卷第68
    頁之筆錄及第71頁讓渡契約書影本第4 條），嗣經本院將被
    告甲○○提出之讓渡契約書提示予原告，則依上開法條之規
    定，被告甲○○自已承擔訴外人胡文強即登肯補習班依勞動
    基準法第16條及第17條等規定，應給付原告請求之預告期間
    之工資及資遣費等債務。因此，被告甲○○辯稱毋須負擔登
    肯補習班於95年5 月15日前之債務云云，顯屬無據。從而，
    原告自得向被告甲○○即登肯補習班請求給付預告期間之工
    資及資遣費。
  (二)關於原告請求之預告期間工資，及自82年10月26日起至94年
    6 月30日止工作年資之資遣費數額之計算，應依勞動基準法
    第16條第3 條、第1 項第3 款規定：「雇主未依規定期間預
    告而終止契約者，應給付預告期間之工資。」、「三繼續工
    作三年以上者，於三十日前預告之。」以及勞動基準法第17
    條規定：「雇主依勞動基準法第16條終止勞動契約者，應依
    左列規定發給勞工資遣費：一在同一雇主之事業單位繼續工
    作，每滿一年發給相當於一個月平均工資之資遣費。二依前
    款計算之剩餘月數，或工作未滿一年者，以比例計給之。未
    滿一個月者以一個月計。」茲就原告請求之預告期間工資及
    資遣費金額，分別說明如下：
  1.兩造均不爭執原告任職於登肯補習班之期間，是自82年10月
    26日起至95年1 月16日止，離職前之月平均工資為47,000元
    。關於預告期間之工資，勞動基準法雖未規定其給付之標準
    ，但如依平均工資之標準計給，應屬適當。而資遣費之給付
    標準，依前述勞動基準法第17條之規定，亦以平均工資計算
    。
  2.原告請求之預告工資：原告之工作年資超過3 年，因此雇主
    應於30日前預告終止勞動契約，被告甲○○即登肯補習班既
    未提出任何證據證明於95年1 月16日資遣原告時，有符合上
    開之規定，則原告請求被告甲○○即登肯補習班給付預告期
    間30日之工資47,0000 元，為有理由。
  3.原告請求之資遣費：原告任職於登肯補習班之期間，雖是自
    82年10月26日起至95年1 月16日止，已如前述。然本件原告
    僅請求82年10月26日起至94年6 月30日止之工作期間作為計
    算資遣費之基準，自無不可。而原告主張之該段期間，依勞
    動基準法第17條規定，應為11年8 個月，則原告請求被告甲
    ○○即登肯補習班發給資遣費為548,333 元｛即47000 ×（
    11 ＋8/12）＝548333，小數點下四捨五入｝，亦有理由。
六、綜上所述，訴外人胡文強即登肯補習班依勞動基準法第20條
    規定將原告資遣後，即負有依勞動基準法第16條及第17條之
    規定，給付原告預告期間之工資及原告請求之工作期間計算
    之資遣費等義務，被告甲○○因讓渡取得登肯補習班之經營
    ，已概括承受上開債務，則原告依勞動基準法16條第1 項第
    3 款、第3 項及第17條之規定，請求被告甲○○即登肯補習
    班給付原告一個月之預告工資47,000元，及自82年10月26日
    起至94年6 月30日止，共11年8 個月年資計算之資遣費548,
    333 元，合計595,333 元，自有理由，應予准許。
七、原告陳明願供擔保請准宣告假執行，經核與規定相符，爰酌
    定如主文所示之擔保金額准許之。另依職權為訴訟費用之裁
    判。
八、據上論斷，原告之訴為有理由，並依民事訴訟法第78條、第
    390 條第2 項，第87條第1 項，判決如主文。
中　　華　　民　　國　　96　　年　　3 　　月　　30　　日
                  民事第二庭  法  官  林政佑
以上正本證明與原本無異。
如對本判決上訴須於判決送達後20日內向本院提出上訴狀。
中　　華　　民　　國　　96　　年　　4 　　月　　3 　　日
                              書記官  楊錫芬
